臺灣新北地方法院板橋簡易庭小額民事判決
110年度板小字第4752號
原      告  陳宏洋  

被      告  李淑美  


上列當事人間請求侵權行為損害賠償事件，於中華民國111年3月
15日辯論終結，本院判決如下：
主  文
原告之訴駁回。
訴訟費用新臺幣壹仟元由原告負擔。
    事實及理由要領
一、原告主張：原告為居服員，詎料被告誣告原告涉犯竊盜罪嫌
    ，經偵查結果經臺灣新北地方檢察署（下稱新北地檢署）以
    109年偵字第31449號為不起訴處分，再議後亦經臺灣高等檢
    察署109年上聲議字第10457號駁回再議確定（下稱前案）。
    被告之誣告行為已侵害原告名譽權，原告在精神上受有痛苦
    且非輕微，原告依民法第195條第1項規定，請求被告賠償非
    財產上損害新臺幣(下同)10萬元。為此，爰依侵權行為損害
    賠償之法律關係提起本件訴訟，求為判決：被告應給付原告
    10萬元。
二、被告則辯以：被告受雇於我，沒有用本名，用陳基揚之名，
    原告所言不實各等語。
三、法院之判斷：
（一）按當事人主張有利於己之事實者，就其事實有舉證之責任
      ，民事訴訟法第277條前段定有明文，復按民事訴訟如係
      由原告主張權利者，應先由原告負舉證之責，若原告先不
      能舉證，以證實自己主張之事實為真實，則被告就其抗辯
      事實，即令不能舉證，或其所舉證據尚有疵累，亦應駁回
      原告之請求，最高法院72年台上字第4225號判決可資參照
      。復按侵權行為之成立，須行為人因故意過失不法侵害他
      人權利，亦即行為人之行為須具備歸責性、違法性，並不
      法行為與損害間有因果關係，始能成立。而「權利之行使
      ，不得違反公共利益，或以損害他人為主要目的。行使權
      利，履行義務，應依誠實及信用方法。」，民法第148條
      亦著有規定，依此規定反面解釋，權利之行使，若不違反
      公共利益，或以損害害他人為主要目的，縱加損害於他人
      ，亦不負侵權行為損害賠償責任，但若以損害他人為主要
      目的，即屬權利濫用而為不法行為。又人民有訴訟之權，
      乃憲法第16條所明定，除故意實施誣告濫訴者，始令其負
      損害賠償責任外，如主觀上並無故意，而因信其有此事實
      ，雖不能證明為真，尚不宜令其負賠償責任，以免訴訟權
      受到抑壓，而有礙憲法訴訟權之保障。本件原告主張被告
      係故意誣告以侵害其名譽，應負侵權行為損害賠償責任等
      節，既為被告執前詞否認，徵諸首揭說明，自應由原告先
      就被告係故意誣告而侵害其名譽權之事，負舉證之責。經
      查，原告主張被告前向新北地檢署對其提起竊盜罪告訴，
      經該署檢察官予以不起訴處分，再議後亦經臺灣高等檢察
      署109年上聲議字第10457號駁回再議確定，業經本院依職
      權調閱該偵查卷宗互核無訛。惟本件依原告所提不起訴處
      分書尚無從遽認被告有誣告原告之事實，矧被告向新北地
      檢署對原告提起竊盜罪之刑事告訴，並非憑空虛構事實而
      為告訴，尚難認定其係出於構陷原告入罪、故意虛構事實
      而提起刑事告訴，難謂有何誣告原告或故意侵害原告名譽
      權及人格權之不法行為。揆諸首開說明，原告之主張，難
      認有據，委無足取。
（二）從而，原告依侵權行為損害賠償之法律關係訴請被告給付
      10萬元，為無理由，應予駁回。
四、本件判決基礎俱已臻明確，兩造其餘攻防方法及訴訟資料經
    本院審酌後，核與判決不生影響，無逐一論駁之必要，併此
    敘明。
中　　華　　民　　國　　111 　年　　4 　　月　　12　　日
                  臺灣新北地方法院板橋簡易庭
                      法      官  李崇豪
上列為正本係照原本作成。
如不服本判決，應於收受送達後20日內以違背法令為理由向本院
提出上訴狀（上訴理由依法應表明一、原判決所違背之法令及其
具體內容。二、依訴訟資料可認為原判決有違背法令之具體事實
。）如於本判決宣示後送達前提起上訴者，應於判決送達後20日
內補提上訴理由書（須附繕本），如未於上訴後20日內補提合法
上訴理由書，法院得逕以裁定駁回上訴。
中　　華　　民　　國　　111 　年　　4 　　月　　12　　日
                      書  記  官  葉子榕